【裁判字號】    99,訴,1183
【裁判日期】    990826
【裁判案由】    返還價金等
【裁判全文】
臺灣板橋地方法院民事判決              99年度訴字第1183號
原      告  丁○○
訴訟代理人  吳啟孝律師
複代理人    丙○○
被      告  甲○○
            乙○○
前列二人共同
訴訟代理人  陳明宗律師
上列當事人間請求返還價金等事件，經本院於民國99年8 月26日
言詞辯論終結，判決如下：
    主  文
原告之訴及其假執行之聲請均駁回。
訴訟費用由原告負擔。
    事實及理由
壹、程序部分：
  (一)按所請預備合併，係指相同原告對相同被告，主張二實以上
    理論上不能相容之訴訟標的及訴之聲明，在同一訴訟程序合
    併起訴，並就各訴訟標的及訴之聲明定有先後順序，預慮其
    先位之訴無理由時請求就後位之訴為判決；如先位之訴有理
    由，則不請求就後位之訴為判決之訴。因此，原告主張之前
    聲明如可涵蓋後聲明，原告之先位聲明受敗訴之判決，備位
    聲明即不可能再受勝訴判決，自非屬訴之預備合併。
  (二)原告提起本件訴訟，據其於民國99年4 月9 日提出之訴狀記
    載，係請求，(一)先位之訴部分：被告應連帶給付原告200 萬
    元，及自起訴狀繕本送達翌日起至清償日止按年息百分之5
    計算之利息；(二)位備之訴部分：被告應連帶給付原告72萬元
    ，及自起訴狀繕本送達翌日起至清償日止按年息百分之5 計
    算之利息。則原告訴狀記載之先位聲明已涵蓋備位聲明，兩
    者僅係主張之訴訟標的不同，並無不能相容之聲明存在，自
    非屬訴之預備合併，合先敘明。
貳、實體部分：
一、本件原告起訴主張：
  (一)緣原告於民國98年11、12月間，向被告甲○○所委任之乙○
    ○，洽購登記為甲○○所有之門牌號碼「臺北縣林口鄉○○
    街135 巷10弄15號」房屋，洽購期間原告一再言明一定要有
    2 個車位才願意購買，而被告乙○○則一再保證有2 個車位
    ，並於98年11月25日傳真載明含停車位編號02、03之系爭房
    地權狀影本，原告不疑有他，爰於98年12月2 日與被告甲○
    ○簽定總額新臺幣（下同）1570萬元之不動產買賣契約，原
    告並先後共支付價金1521萬0770元予被告。詎99年1 月9 日
    原告試行停車時，發現系爭房屋車位面積過小，根本無法停
    放2 輛汽車，且車位不符建築技術規則之法定最低限度尺寸
    ，係屬違法之車位。
  (二)被告故意隱瞞無法停放車輛之情形而為給付，屬可歸責於債
    務人之事由，致為不完全給付，又該無法停放車輛之房屋顯
    乏其應有之價值，違反契約對價平衡之要求，是以請求解除
    雙方系爭買賣契約並返還價金，惟原告僅先就被告已受領15
    21萬0770元價金部分，先一部請求200 萬元。再被告甲○○
    、陳志瑋一再詐稱並保證有2 個車位，致原告陷於錯誤而簽
    定購買系爭房屋契約，除依據民法92條得撤銷該意思表示外
    ，渠等亦構成共同不法侵害原告權利之情節，應連帶負損害
    賠償責任，從而原告先位請求被告甲○○、乙○○應連帶負
    清償原告前開200 萬元請求之責任。
  (三)若鈞院不採納前開原告之請求，本件被告甲○○交付不足停
    放2 部車輛之車位，對其系爭房屋之使用有所影響，且與雙
    方買賣契約之要求不符，屬買賣標的物有瑕疵，是依據民法
    第359 條後段請求減少買賣價金，被告則應就已受領多於標
    的價值之部分返還，原告請求減少72萬元價金，被告自應返
    還72萬元，或請求鈞院依據民事訴訟法第222 條第2 項酌定
    原告因被告不完全給付致須另行租用車位，受有相當租金及
    交易價值貶損之損害。
  (四)為此，依據買賣之法律關係，請求被告甲○○、乙○○應連
    帶給付原告200 萬元，及自起訴狀繕本送達翌日起至清償日
    止，按年息百分之5 計算之利息，陳明願供擔保請准宣告假
    執行。
二、被告則抗辯：
  (一)原告於看屋時從未向被告2 人表示一定要有2 個停車位才要
    買，被告2 人更從未向原告保證有2 個車位。
  (二)原告於買受系爭房屋前已多次看屋，也於請風水老師前來看
    屋後，始決定購買系爭房屋，從而原告對於系爭房屋車輛之
    停車方式，自是知之甚詳，原告辯稱99年1 月9 日發現車位
    面積太小云云，實與事實不符。
  (三)買賣標的範圍含停車位編號02、03，權利範圍各671/2000，
    而移轉登記予原告之買賣標的亦如系爭房屋之不動產買賣契
    約書所示，故被告已依債之本旨給付。
  (四)系爭房屋無不能停放車輛之情事，且被告已依債之本旨為給
    付，亦無故意隱匿無法停放車輛之情事，原告之請求並無理
    由。
  (五)為此，請求駁回原告之訴，並陳明如受不利判決，願供擔保
    請准宣告免假執行。
三、兩造不爭執之事實：
  (一)系爭房屋（含坐落之964 地號土地應有部分671/10000 ）原
    係被告甲○○所有，並由甲○○委任乙○○代為處理系爭房
    屋出售事實。
  (二)原告於98年12月2 月向被告甲○○購買台北縣林口鄉○○街
    135 巷10弄15號房屋（含編號02、03之停車位），約定買賣
    總價為1570萬元，原告已給付1521萬0770元，被告並已將系
    爭房屋移轉登記為原告所有（詳桃院卷第14-17 、5 頁）。
  (三)原告於99年4 月9 日向本院具狀表明以起訴狀繕本之送達為
    解除系爭房地買賣契約之意思表示，及依民法第92條第1 項
    規定撤銷原告這98年12月2 日買賣系爭房地之意思表示之通
    知，被告於99年4 月16日收受原告起訴狀繕本之送達（詳桃
    院卷第24-25 頁）。
四、本件爭點與本院判斷：
  (一)原告主張系爭房地之編號02、03停車位不符建築技術規則之
    法定最低限度尺寸部分：
  按物之出賣人對於買受人，應擔保其物於危險移轉於買受人
    時無滅失或減少其價值之瑕疵，亦無滅失或減少其通常效用
    或契約預定效用之瑕疵，民法第354 條第1 項前段固有明文
    。然買受人如主張物之出賣人交付之物有瑕疵，自應就物之
    出賣人交付之物有瑕疵之有利於己之事實負舉證責任。
  經查系爭房地之建物所有權狀上記載共用部分含停車位編號
    02 、03 （權利範圍均2671/20000）之事實，有建物所有權
    狀1件 在卷可證（詳調解卷第12頁），則被告甲○○原有系
    爭房屋編號02、03之停車位並非獨立之產權，乃系爭房屋之
    共用部分，係屬法定停車位，主管之工務建管機關均會存留
    核准之建築設計圖、建照、竣工圖，如被告甲○○交付之停
    車位有與核准之建築設計圖、建照、竣工圖不符之情事，原
    告於舉證上並無困難之處。惟原告既未舉證證明系爭房屋編
    號02、03停車位與核准之建築設計圖、建照、竣工圖有何不
    符之處，自難認被告甲○○所交付之編號02、03停車位有不
    符建築技術規則所定法定最低尺寸之情事，是原告此部分之
    主張，洵無可採。
  (二)被告甲○○有無委任乙○○向原告擔保系爭房地有2 個停車
    位：
  按「物之出賣人對於買受人，應擔保其物依第373 條之規定
    危險移轉於買受人時無滅失或減少其價值之瑕疵，亦無滅失
    或減少其通常效用或契約預定效用之瑕疵。但減少之程度，
    無關重要者，不得視為瑕疵。出賣人並應擔保其物於危險移
    轉時，具有其所保證之品質。」民法第354條定有明文。
  原告雖主張：被告之受託人乙○○曾向原告擔保系爭房地有
    2 個停車位云云，惟已據被告所否認，再觀諸原告與被告甲
    ○○所簽訂於系爭不動產買賣契約書附件一項次2 「車位情
    況欄」備註說明之記載：「有關車位之使用方式，依本契約
    第八條第二項規定。所稱機械式係指有上下車位，須以機械
    移動進出者。」可見系爭不動產買賣雙方並未就系爭房地有
    2 個停車位事宜另加以約定，核原告此部分之主張，尚難信
    為真實。
  (三)綜上所述，原告主張被告甲○○交付之停車位有不符建築技
    術規則之法定最低限度尺寸，及被告甲○○有委任乙○○向
    原告擔保系爭房地有2 個停車位之情事，均不足採，則原告
    進而依據共同侵權行為與不完全給付之法律關係，請求被告
    連帶賠償200萬元，顯屬無據，不應准許。
五、從而，原告依據買賣之法律關係，請求被告連帶給付200 萬
    元及自起訴狀繕本送達翌日起至清償日止按年息5%計算之利
    息，為無理由，應予駁回。又原告既受敗訴之判決，其假執
    行之聲請亦失所附麗，應併予駁回。
六、結論：原告之訴為無理由，依民事訴訟法第78條，判決如主
    文。
中    華    民    國    99    年    8     月    26    日
                  民事第三庭    法  官  何君豪
以上正本係照原本作成
如對本判決上訴，須於判決送達後20日內向本院提出上訴狀。如
委任律師提起上訴者，應一併繳納上訴審裁判費。
中    華    民    國    99    年    8     月    26    日
                                書記官  羅麗娟

司法院資訊處製作；財團法人民間司法改革基金會備份。
